【裁判字號】    92,上訴,1477
【裁判日期】    920610
【裁判案由】    強盜
【裁判全文】
臺灣高等法院刑事判決                          九十二年度上訴字第一四七七號
    上訴人即被告  甲○○
    選任辯護人  邱創舜律師
右上訴人即被告因強盜案件，不服臺灣桃園地方法院九十二年度訴字第一八九號，中
華民國九十二年三月十日第一審判決（起訴案號：臺灣桃園地方法院檢察署九十一年
度偵字第五八二七號），提起上訴，本院判決如左：
    主  文
上訴駁回。
    事  實
一、黃柏與姓名年籍不詳之綽號「麻薯」之成年男子，共同意圖為自己不法之所有
    ，於民國（下同）九十一年二月十二日凌晨，由黃柏駕駛其自己之汽車，「麻
    薯」則駕駛一部自小貨車，一同前往丙○○經營水電行並兼作住宅使用之桃園縣
    莊敬路二段三八四號，由「麻薯」先將自小貨車停妥於該住處後門前之空地後，
    二人繼持客觀上具有危險性之電纜剪及螺絲起子一枝，以電纜剪剪斷破壞該住處
    後門旁之窗戶鐵條、打破玻璃，逾越窗戶侵入屋內，接續多次竊取屋內之電纜線
    一百五十綑及工具一批（價值共約新台幣四十萬元），並搬運至前揭自小貨車上
    置放，而於接續搬運之際，適丙○○一家人於同日凌晨二時三十分許駕車返家，
    發
    竊盜，乃將彼等所乘坐之車輛橫停於該自小貨車前方擋住該車之去路後，由丙○
    ○之配偶鄧吳惠華先下車上前盤問正在搬運贓物之「麻薯」，「麻薯」見事跡敗
    漏恐遭失主毆打，迅即跳上渠所駕駛前來之自小貨車將車門反鎖，丙○○則隨之
    欲開啟車門，此際身在屋內之黃柏亦發覺情況不對，奪門而出，欲逃離現場，
    然為丙○○之子乙○○場攔截，並以身軀將其壓制倒於地上，同時在另一邊之「
    麻薯」則以所駕駛之自小貨車前後多次衝撞丙○○事先橫擋渠車前之汽車，直至
    將該汽車撞翻落於稻田中後，倉皇駕車離去，而於衝撞過程中發出巨大聲響，致
    另邊正以身軀壓制黃柏之乙○○抬頭往發出聲響之方向望去，黃柏即出於脫
    免逮捕之意趁伊注意力鬆懈之際，以拳頭毆擊乙○○之臉頰，打掉乙○○之眼鏡
    ，因而擺脫乙○○之控制，起身逃跑，乙○○立即找到眼鏡自後追趕，拉住其身
    著之外套，黃柏順勢脫掉外套（內有0000000000號行動電話一只）
    ，逃離現場，於逃逸時，其所著之塑膠鞋亦遺落於現場。嗣經丙○○報警前來處
    理，發現現場遺有電纜剪一枝及塑膠鞋一雙，並在前揭外套內並查獲行動電話一
    只及檳榔一包，藉由該只行動電話之序號循線查得該電話之所有人為黃柏而查
    悉上情。
二、案經桃園縣警察局桃園分局報請台灣桃園地方法院檢察署檢察官偵查起訴。
    理  由
一、訊據上訴人即被告黃柏固坦承有於右述時地與綽號「麻薯」之成年男子，一同
    前往被害人丙○○住處竊取電纜線及工具，惟辯稱：當時尚有一位綽號「老三」
    之成年男子一起前去行竊，是「麻薯」與「老三」進入被害人屋內行竊，其在車
    上負責把風，但不知不覺中睡著了，後來聽到碰一聲，其自覺事情不妙了，乃趕
    緊駕車逃逸，與乙○○扭打的是「老三」，其所有之0000000000號行
    動電話放在車上被「老三」拿去使用，其所有遺留現場之塑膠鞋是「麻薯」擅自
    借去穿云云。被告之選任辯護人亦為被告之利益辯稱：被告曾進行「全人工髖關
    節置換手術」，不可能搬運重物，亦不可能快速奔跑，是以被告雖於「麻薯」、
    「老三」行竊被害人屋內財物時，負責在旁把風，但絕無與乙○○發生扭打云云
    。
二、惟查，右揭犯罪事實，迭據被害人丙○○與彼子乙○○於警訊、偵查中，原審與
    本院均指訴不移，並明確指稱行竊之人除被告與「麻薯」者外，並無第三者存在
    等語，互核一致。查被害人與彼子與被告素無嫌隙，當無誣攀之必要；且當時到
    場一同行竊之人除「麻薯」外，尚有「老三」者，衡情被害人及彼子亦無必要異
    口同聲堅稱只見被告與「麻薯」前去行竊等語，遑論被告被發現行竊，於倉皇間
    奪門而出，欲逃離現場，然為被害人丙○○之子乙○○當場攔截，並以身軀將其
    壓制倒於地上，且曾為脫免逮捕，而以拳頭毆擊乙○○之臉頰，打掉乙○○之眼
    鏡，因而擺脫乙○○之控制，起身逃跑，但乙○○立即找到眼鏡自後追趕，拉住
    其身著之外套，已經丙○○及乙○○指述在卷，因被告既曾遭乙○○近身攔截並
    被壓制在地，則乙○○當能看清楚該人之相貌，且伊指認被告之日期係九十一年
    三月二日，有警訊筆錄可考，與竊盜當日其間相距未超過三星期，乙○○之記憶
    應仍屬鮮明，當無誤指之可能。丙○○與乙○○於本院審理時除當庭指認被告確
    共同參與當日行竊過程，且與乙○○發生扭打之人屬實外，且因不滿被告上揭辯
    詞，因而當庭大聲斥責被告不知悔改之情。另查被告於警訊時就警方所訊以：「
    其等共竊得多少電纜線及工具之問題」，其竟能答稱「約有七、八百公斤電纜線
    及工具壹批」云云，若其僅在屋外之車內把風而未親自進入屋內一同行竊，並目
    睹「麻薯」搬運電纜線，其如何得知所竊物品之數量？又就何人開車衝撞被害人
    之汽車，答稱「是麻薯開自小貨車衝撞被害人之汽車」，則其既於聽聞撞擊聲並
    謂好像撞車聲後即行離去，如何得知是「麻薯」開車衝撞被害人汽車？是其辯稱
    僅在場把風云云，當非真實。又查，被告空言辯稱：當時除「麻薯」外，另有一
    綽號「老三」者一同行竊，與乙○○發生扭打者是「老三」云云，因被告既然與
    「麻薯」、「老三」一起行竊被害人之財物，衡情其與「麻薯」、「老三」之關
    係必然相當密切，其竟無法供出「老三」之真實年籍資料供本院查證以還其清白
    ，顯與常情有違。再查，被告於逃逸之際，其所著之外套脫除於現場（內有00
    00000000號行動電話一只）外，其所著之塑膠鞋亦遺落於現場遭警拾獲
    ，警方乃藉由該只行動電話之序號循線查得被告到案，已如前述，被告自承該行
    動電話與塑膠鞋均係其所有之物無誤，雖辯稱：其所有之該行動電話放在車上被
    「老三」拿去使用，其所有之該塑膠鞋是「麻薯」擅自借去穿云云，巧合至此，
    孰人置信？且查「麻薯」何有需要換穿該塑膠鞋？被告之選任辯護人雖辯稱：被
    告曾進行「全人工髖關節置換手術」，不可能搬運重物，亦不可能快速奔跑云云
    ，並舉被告於原審所提出之財團法人恩主公醫院八十八年七月十六日診斷證明書
    一紙為憑。但查，觀之該紙診斷證明書雖記載被告曾於八十八年七月五日住院，
    同年月六日進行「全人工髖關節置換手術」，於同年月十六日出院，繼續追蹤治
    療等語，但距本案發生日期已有二載餘，被告身體是否因嗣候之復原而使其行動
    功能較為便利，亦未可知；查被告猶自承以駕駛車輛為業，此有警訊筆錄可稽（
    參偵查卷第三頁反面），由此得知，被告手術後之復原狀況應屬良好，且可以由
    此推知被告縱不能搬運重物，但並非不能共同參與持電纜剪剪斷電纜線或幫忙拿
    取少量之電纜；且查被告與「麻薯」於行竊之際被發現，基於本能之自覺反應，
    當會急忙趁隙逃逸，以免當場被逮，「麻薯」如此為之，被告亦當會使命如此，
    否則被告既自承當時在場，若非急忙逃逸，其又如何能順利脫離被害人及彼家人
    之追躡逃逸無蹤？是被告為求能順利逃跑，當會不顧身體手術後狀況勉力逃跑，
    此乃至屬顯然之道理。選任辯護人以被告曾進行「全人工髖關節置換手術」，進
    而論定被告不可能任何搬運物品，顯屬過度推論，其據該診斷證明書並辯稱：被
    告不可能快速逃跑云云，顯然無視被告當時捨命作困獸鬥之窘境，是以渠上揭所
    辯，均不足採。此外，並有電纜剪一枝扣案可稽。綜上，本件事證明確，被告犯
    行堪以認定。本案實無「老三」之第三者共同參與行竊，彰彰甚明，公訴人認被
    告係與「麻薯」、「老三」結夥三人行竊云云，與事實不符，應予更正，併予說
    明。
三、查被告攜帶客觀上具有危險性之電纜剪及螺絲起子，於夜間先剪斷被害人丙○○
    第一項第一、二款、三款之加重竊盜罪之要件，但其於竊盜犯行既遂之際，遭返
    家之被害人丙○○一家人發覺因而為脫免逮捕，進而對欲逮捕其之丙○○之子乙
    ○○當場施以強暴之行為，是核被告本件所為，係犯刑法第三百二十九條、第三
    百三十條第一項之加重準強盜罪。又被告與綽號「麻薯」者，就加重竊盜犯行部
    分，有犯意之聯絡及行為之分擔，固屬共同正犯，然就竊盜犯行既遂後，進而為
    脫免逮捕當場所實施強暴犯行之準強盜部份，因其實施強暴行為以脫免逮捕，並
    無證據證明其與共犯「麻薯」事先即已謀定，參諸本案情況，被告之所以實施強
    暴行為，顯係行竊之際，突遭人發覺後所為之臨時反應，甚難想像此部份犯行，
    在當時行竊失風情況緊急下，有與其他共犯竊盜形成犯意聯絡之可能，同理對被
    告對於其他共犯為脫免逮捕所為之強暴行為，亦非在其犯意之內，是就被告與「
    麻薯」就準強盜犯行部份，並非共同正犯，附此敘明。
四、原審基於以上相同之認定，並審酌被告犯罪之動機、目的、手段，及其品性、生
    活狀況、智識程度、犯罪所生之損害、犯罪後猶飾詞否認等一情狀，判處被告有
    期徒刑七年六月，扣案之電纜剪一枝及未扣案之螺絲起子一枝（未證明已滅失）
    係供犯竊盜所用之物，且為竊盜之共犯即綽號「麻薯」所有，業據被告陳述在卷
    ，亦依刑法第三十八條第一項第二款規定，加以宣告沒收。其認事用法，俱無違
    誤，量刑亦屬允洽。被告猶執陳詞上訴指摘原審判決不當，為無理由，應予駁回
    。
五、據上論斷，應依刑事訴訟法第三百六十八條，判決如主文。
本案經檢察官郭啟東到庭執行職務。
中      華      民      國    九十二    年      六      月      十      日
                              臺灣高等法院刑事第九庭
                                  審判長法  官  李  文  成
                                        法  官  官  有  明
                                        法  官  周  盈  文
右正本證明與原本無異。
如不服本判決，應於收受送達後十日內向本院提出上訴書狀，其未敘述上訴之理由者
並得於提起上訴後十日內向本院補提理由書（均須按他造當事人之人數附繕本）。
                                        書記官  余  姿  慧
中      華      民      國    九十二    年      六      月      十      日
附錄：本案論罪科刑法條全文
中華民國刑法第三百三十條第一項
犯強盜罪而有第三百二十一條第一項各款情形之一者，處七年以上有期徒刑。
中華民國刑法第三百二十九條
竊盜或搶奪，因防護贓物、脫免逮捕或湮滅罪證，而當場施以強暴脅迫者，以強盜論


司法院資訊處製作；財團法人民間司法改革基金會備份。
